【裁判字號】    89,訴,2328
【裁判日期】    891222
【裁判案由】    毒品危害防制條例
【裁判全文】
臺灣高雄地方法院刑事判決                        八十九年度訴字第二三二八號
    公  訴  人  臺灣高雄地方法院檢察署檢察官
    被      告  甲○○
    指定辯護人  本院公設辯護人  丙○○
    被      告  乙○○
    指定辯護人  本院公設辯護人  丁○○
右列被告因毒品危害防制條例案件，經檢察官提起公訴（八十九年度偵字第五三四二
號），本院判決如左：
    主  文
甲○○連續轉讓第二級毒品，處有期徒刑柒月。在乙○○住處扣得之第二級毒品安非
他命貳包（驗後淨重約壹點參伍公克），沒收銷燬之。被訴販賣第二級毒品部分無罪
。
乙○○無罪。
    事  實
一、甲○○明知安非他命係毒品危害防制條例所定之第二級毒品，竟基於概括之犯意
    ，先於民國八十八年十二月底某日十三、十四時許，在其高雄縣燕巢鄉○○○路
    二十九號附近之魚塭，轉讓重量不詳之第二級毒品安非他命予乙○○一次，復於
    八十九年二月十二日下午某時許，在乙○○位在高雄市新興區○○○路一五０號
    十樓之七住處，再行轉讓重量不詳之第二級毒品安非他命予乙○○一次。嗣於八
    十九年二月十二日，在高雄市新興區○○○路一五０號十樓之七為警查獲，並扣
    得安非他命驗後淨重一點三五公克。
二、案經高雄市政府警察局新興分局移送臺灣高雄地方法院檢察署檢察官偵查起訴。
    理  由
壹、有罪部分：
一、訊據被告甲○○固不諱言曾於八十九年二月十二日，在被告乙○○上開住處，轉
    讓第二級毒品安非他命予被告乙○○之事實，惟辯稱僅轉讓此一次云云。經查：
    右揭事實已迭據同案被告乙○○則於本院審理中供述：被告甲○○曾分別於八十
    八年十二月底、八十九年二月十二日無償轉讓安非他命予其施用等語明確，其於
    八十九年三月十五日檢察官初訊時，亦供稱被告曾二次安非他命，一次在八十八
    年十二月底等語屬實，再參以其之八十九年二月十二日警訊筆錄之記載，其原本
    係供稱：「‧‧‧安非他命是甲○○於八十九年二月十二日下午十三時拿到高雄
    市新興區○○○路一五０號十樓之七給我的，他並未收費，因為他暫住在我這裡
    ‧‧‧」等語，後始改稱日期為同年月五日等情，是本案被告甲○○轉讓毒品予
    被告乙○○之時間，應以被告乙○○於本院審理中所稱八十八年十二月底、八十
    九年二月十二日較為可採；又八十九年二月十二日警方在查獲被告甲○○地點所
    扣得之白色粉末二包，經送高雄醫學大學附設中和紀念醫院檢驗結果，確屬安非
    他命無訛，有該醫院編號Ｂ0000000號檢驗報告單一紙附卷可稽，而被告
    二人均有施用第二級毒品安非他命習性之情，則為被告二人供述屬實，且其二人
    於八十九年二月十二日為警查獲後所採集之尿液送經檢驗結果，亦均呈甲基安非
    他命陽性反應，有高雄市立凱旋醫院八十九年三月十七日高市凱醫檢字第００五
    ０三號煙毒尿液檢驗成績書一紙附卷可憑，是被告甲○○上開自白與事實相符，
    所辯僅轉讓一次部分則不足採信。本件事證明確，被告甲○○轉讓第二級毒品安
    非他命之犯行，應堪認定。
二、核被告甲○○所為係犯毒品危害防制條例第八條第二項轉讓第二級毒品罪。又被
    告甲○○無償提供安非他命予被告乙○○施用之時間為八十八年十二月底、八十
    九年二月十二日之情，已如前述，是公訴人認被告甲○○係在八十九年二月五日
    轉讓第二級毒品安非他命予被告乙○○施用，尚有誤會，而公訴人對於被告甲○
    ○八十八年十二月底轉讓毒品予被告乙○○之犯罪事實雖未起訴，然該部分事實
    既與已起訴之八十九年二月十二日轉讓第二級毒品部分，時間僅相隔一月餘，犯
    罪方法相同，且觸犯構成要件相同之罪名，足認該二次犯行有連續犯之裁判上一
    罪關係，故該八十八年十二月底之犯罪事實應為起訴效力所及，本院自應併予審
    理。再被告甲○○先後二次轉讓第二級毒品犯行，時間緊接，方法相同，觸犯構
    成要件相同之罪名，顯係基於概括犯意為之，為連續犯，應依刑法第五十六條規
    定論以一罪，並依法加重其刑。至其轉讓前非法持有安非他之低度行為，應為轉
    讓之高度行為所吸收，不另論罪。爰審酌安非他命係屬中樞神經興奮劑，具有輕
    微之成癮性，服用後會產生依賴性、耐藥性，並引起不安、頭昏、顫抖、亢進性
    反應、失眠、焦慮、譫妄、慢性中毒、精神障礙、類似精神分裂症之錯覺、幻覺
    、妄想及伴有行動與性格異常等副作用，其劑量增大時，甚至會導致死亡；而其
    慣用者，由於精神錯亂，更具有暴力攻擊及反社會行為等傾向，情況極為嚴重；
    尤以戒解不易，其毒害不在煙毒之下，是以被告轉讓安非他命予他人施用，雖未
    收取代價，然對於他人身體健康造成戕害，且使社會施用毒品人口增加，而提高
    戒絕施用毒品之社會負成本，並減損勞動生產力，危害國民健康，影響社會安寧
    ，所生損害自非輕淺，惟念其轉讓之數量尚微，情節非重，且犯後坦承部分犯行
    ，態度尚稱良好等一切情狀，量處如主文所示之刑。至警方於八十九年二月十二
    日在被告乙○○住處查獲被告甲○○時所扣得之第二級毒品安非他命二包（驗後
    淨重約一點三五公克），為被告甲○○所有，且係被告二人共同施用後所剩之情
    ，為被告乙○○供述屬實，應依毒品危害防制條例第十八條第一項前段規定，沒
    收銷燬之。
貳、無罪部分：
一、公訴意旨略以：
  (一)被告甲○○基於概括之犯意，於八十九年一月二十五日、二月十二日下午二時許
    ，分別在高雄縣燕巢鄉某魚池前、高雄市新興區○○○路一五０號十樓之七，以
    新台幣（下同）三千元、二千元之價格，連續販賣第二級毒品安非他命予被告乙
    ○○施用，因認被告甲○○涉犯毒品危害條例第四條第二項販賣第二級毒品罪嫌
    。
  (二)被告乙○○基於概括之犯意，於同年二月五日上午、二月八日十三時許，分別在
    高雄市新興區○○○路八十號「高雄城遊藝場」、高雄市前金區○○○路「美少
    女泡沫茶坊」，以一千元之價格，連續將第二級毒品安非他命販賣予「黑仔」、
    「黑狗」施用，且另意圖販賣而持有第一級毒品海洛因，而於同年二月十二日十
    七時許、八月二日二十一時許為警查獲，並扣得第一級毒品海洛因共十六點六公
    克、第二級毒品安非他命共四十八點一一公克、殘留海洛因夾鏈袋一個、夾鏈袋
    六十個、吸食器一個、注射針筒四支、吸管二支、行動電話四支，因認被告乙○
    ○涉犯毒品危害防制條例第四條第二項販賣第二級毒品、第五條第一項意圖販賣
    而持有第一級毒品罪嫌。
二、按犯罪事實應依證據認定之，無證據不得推定其犯罪事實，刑事訴訟法第一百五
    十四條定有明文。又認定不利於被告之事實，須依積極證據，苟積極證據不足為
    不利於被告事實之認定時，即應為有利於被告之認定，更不必有何有利之證據。
    另刑事訴訟法上所謂認定犯罪事實之證據，係指足以認定被告確有犯罪行為之積
    極證據而言，該項證據自須適合於被告犯罪事實之認定，始得採為斷罪資料（最
    高法院三十年上字第八一六號判例、最高法院二十九年上字第三一０五號判例參
    照）。若證據資料在經驗科學上或論理法則上尚有對被告較為有利之存疑，而無
    從依其他客觀方法排除此項合理之可疑，即不得以此資料作為斷罪之基礎。刑事
    訴訟制度受「倘有懷疑，則從被告之利益為解釋」、「被告應被推定為無罪」之
    原則所支配，故得為訴訟上之證明者，無論為直接或間接證據，須客觀上於一般
    人均不致有所懷疑，而達於確信之程度者，始可據為有罪之認定，倘其證明尚未
    達於「確信」之程度，而有合理可疑存在時，即難據以為被告不利認定，換言之
    ，在法律判斷上，即不能為被告有罪之認定。
三、公訴人以被告甲○○涉犯毒品危害防制條例第四條第二項販賣第二級毒品罪嫌、
    被告乙○○涉犯毒品危害防制條例第四條第二項販賣第二級毒品、第五條第一項
    意圖販賣而持有第一級毒品罪嫌，無非係以被告乙○○於警訊中之供述，及被告
    乙○○供稱並未施用第一級毒品海洛因，為何持有鉅量第一級毒品海洛因為其論
    罪之依據。
四、訊據被告甲○○、乙○○均堅決否認有何販賣第二級毒品、意圖販賣而持有第一
    級毒品罪嫌，被告甲○○辯稱：未曾販賣毒品予被告乙○○，僅無償提供施用等
    語，被告乙○○則以：警訊所稱「黑仔」、「黑狗」係應警察要求而亂編的，八
    十九年二月十二日在高雄市新興區○○○路五十一號前在身上為警查獲之安非他
    命一包，係供自己吸食所用，而同年八月二日在高雄市○○區○○路一六一號九
    樓之一被查獲之海洛因及安非他命，則為綽號「阿龍」者所寄放，其亦拿來吸食
    等語。經查：
  (一)被告乙○○雖於警訊中供稱被告甲○○於八十九年一月二十五日、二月十二日販
    賣毒品予其施用在卷，惟其於八十九年八月二十一日檢察官訊問時所供稱被告甲
    ○○販賣毒品時間則為八十八年十二月中旬，二次供述已顯有重大差異，而其本
    院審理中則自始均供稱並未向被告甲○○購買第二級毒品安非他命，警訊中係因
    警察叫其將責任推給甲○○，遂稱向甲○○購買安非他命等語明確，其於八十九
    年三月十五日檢察官初訊問及有無向甲○○買過安非他命時，亦答稱「無，只有
    他住在我租處，他有拿安非他命給我用過」，問及警訊筆錄為何說向甲○○買二
    次時，答稱「他們（警察）叫我說是甲○○賣給我的」，又八十九年二月十二日
    當天被告甲○○係無償提供安非他命予被告乙○○施用之情，亦為被告乙○○供
    述屬實，被告乙○○之供述既非但前後不一，且出入頗大，足認其供述實有重大
    瑕疵，從而實難僅憑其供述認定被告甲○○有販賣安非他命之行為。
  (二)又被告乙○○於八十九年二月十二日、八月二日在警局所採集之尿液經送檢驗後
    ，均呈嗎啡及甲基安非他命陽性反應，有高雄市立凱旋醫院八十九年三月十七日
    高市凱醫檢字第００五０三號、八十九年八月十八日高市凱醫檢字第００七二一
    號煙毒尿液檢驗成績書各一紙附卷可憑，且其亦因此經本院以八十九年度毒聲字
    第一二七九號、五七八五號裁定二次送觀察勒戒，有本院被告院內索引卡紀錄表
    、臺灣高等法院被告全國前案紀錄表、八十九年度毒聲字第五七八五號裁定各一
    份附卷可憑，足認被告乙○○確有施用第一級毒品海洛因之行為，是公訴人以被
    告乙○○供稱並未施用第一級毒品海洛因，確仍持有第一級毒品海洛因而認定被
    告乙○○係為供販賣而持有海洛因云云，尚不足採。再被告乙○○自檢察官初訊
    開始，即否認有於八十九年二月五日、二月八日販賣第二級毒品安非他命予「黑
    仔」、「黑狗」之事實，於本院審理中亦對此堅決否認，而「黑仔」、「黑狗」
    究為何人，則無任何相關年籍資料以供調查，是其等是否確有其人，實令人懷疑
    ，況被告乙○○確有施用第二級毒品安非他命之情，已如前述，則其為供施用而
    持有毒品，乃與常情無違，是被告乙○○辯稱並未販賣第二級毒品安非他命、意
    圖供販賣而持有海洛因等語，非不可採。
  (三)綜上，被告乙○○之供述尚難採為認定被告甲○○販賣第二級毒品之證據，又被
    告乙○○確有施用第一、二級毒品海洛因、安非他命之行為，則其持有第一、二
    級毒品尚與常情無違，而尚難僅憑其不利於己之警訊供詞認定其有販賣安非他命
    之證據，亦不得以其持有海洛因即認有販賣之意圖。此外，本院復查無其他積極
    證據足資審認被告甲○○、乙○○有何公訴人所指之販賣第二級毒品、意圖販賣
    而持有第一級毒品犯行，揆諸前揭法條及判例意旨，依法自應就此部分為被告甲
    ○○、乙○○無罪之諭知。
五、被告乙○○被訴販賣第二級毒品及意圖販賣而持有第一級毒品部分均經本院判決
    無罪，既如前述，則檢察官移送併案審理之八十九年度偵字第一三二七六號乙○
    ○涉犯毒品危害防制條例第四條第二項販賣第二級毒品案件，即與本案無何裁判
    上一關係，自應退回由檢察官另行偵辦，併此敘明。
據上論斷，應依刑事訴訟法第二百九十九條第一項前段、第三百零一條第一項，毒品
危害防制條例第八條第二項、第十八條第一項前段，刑法第十一條前段、第五十六條
，判決如主文。
中      華      民      國    八十九    年    十二      月    二十二    日
                                  臺灣高雄地方法院刑事第一庭
                                          法  官  黃  悅  璇
右正本證明與原本無異。
如不服本判決，應於判決送達後十日內，向本院提出上訴狀。
                                          書記官  沈      蘊
中    華    民    國      八十九      年      十二      月   二十六     日
附錄法條：
毒品危害防制條例第八條
轉讓第一級毒品者，處一年以上七年以下有期徒刑，得併科新台幣一百萬元以下罰金
。
轉讓第二級毒品者，處六月以上五年以下有期徒刑，得併科新台幣七十萬元以下罰金
。
轉讓第三級毒品者，處三年以下有期徒刑，得併科新台幣三十萬元以下罰金。
前三項之未遂犯罰之。


司法院資訊處製作；財團法人民間司法改革基金會備份。
